

```{r}
library(dplyr)

datos_ordenados <- datafinal %>%
  select(region, ISO, poblacion, perseve, gedu, Ninguna, ic)

# Verificar el nuevo orden de columnas
print(datos_ordenados)

```

CONGLOMERADOS:
transformación de datos

CORRELACIÓN
```{r}
cor(datos_ordenados[,c(4:6)])
```


BORRAR ALGUNAS VARIABLES:
```{r}
dataClus=datos_ordenados[,c(4:6)]
row.names(dataClus)=datos_ordenados$ISO
```

```{r}
library(cluster)
g.dist = daisy(dataClus, metric="gower")
```


ELABORAR ESTRATEGIAS DE PARTICIÓN (PAM) Y JERARQUIZACIÓN (AGNES - DIANA)

PAM: estrategia de partición 
```{r}
library(factoextra)
fviz_nbclust(dataClus, pam,diss=g.dist,method = "gap_stat",k.max = 10,verbose = F)
```
Me recomienda idealmente no agrupar en grupos los países, al ser una sugerencia para comparar que cluserización es mejor entre los modelos decido agrupar a todos los modelos en grupos de 3.

```{r}
library(kableExtra)
set.seed(123)
res.pam=pam(g.dist,3,cluster.only = F)

dataClus$pam=res.pam$cluster
head(dataClus,15)%>%kbl()%>%kable_styling()
```


```{r}
fviz_silhouette(res.pam,print.summary = F)
```

```{r}
silPAM=data.frame(res.pam$silinfo$widths)
silPAM$country=row.names(silPAM)
poorPAM=silPAM[silPAM$sil_width<0,'country']%>%sort()
poorPAM
```

```{r}
datos_ordenados$pamICpoor=datos_ordenados$ISO%in%poorPAM
datos_ordenados$pamIC=as.ordered(dataClus$pam)
dataClus$pam=NULL
```


ESTRATEGIA DE JERARQUIZACIÓN: 

AGNES
```{r}
fviz_nbclust(dataClus, hcut,diss=g.dist,method = "gap_stat",k.max = 10,verbose = F,hc_func = "agnes")
```
Sigue recomendando solo un grupo 

```{r}
set.seed(123)
library(factoextra)

res.agnes<- hcut(g.dist, k = 3,hc_func='agnes',hc_method = "ward.D")

dataClus$agnes=res.agnes$cluster


head(dataClus,15)%>%kbl()%>%kable_styling()
```

```{r}
fviz_silhouette(res.agnes,print.summary = F)
```


```{r}
silAGNES=data.frame(res.agnes$silinfo$widths)
silAGNES$country=row.names(silAGNES)
poorAGNES=silAGNES[silAGNES$sil_width<0,'country']%>%sort()
poorAGNES
```

```{r}
datos_ordenados$agnesICpoor=datos_ordenados$ISO%in%poorAGNES
datos_ordenados$agnesIC=as.ordered(dataClus$agnes)
dataClus$agnes=NULL
```


DIANA

```{r}
fviz_nbclust(dataClus, hcut,diss=g.dist,method = "gap_stat",k.max = 10,verbose = F,hc_func = "diana")
```

```{r}
set.seed(123)
res.diana <- hcut(g.dist, k = 3,hc_func='diana')
dataClus$diana=res.diana$cluster

head(dataClus,15)%>%kbl%>%kable_styling()
```

```{r}
fviz_silhouette(res.diana,print.summary = F)
```
```{r}
silDIANA=data.frame(res.diana$silinfo$widths)
silDIANA$country=row.names(silDIANA)
poorDIANA=silDIANA[silDIANA$sil_width<0,'country']%>%sort()
poorDIANA
```

```{r}
datos_ordenados$dianaICpoor=datos_ordenados$ISO%in%poorDIANA
datos_ordenados$dianaIC=as.ordered(dataClus$diana)
dataClus$diana=NULL
```


Al comparar la cantidad de errores de los tres modelos de siluetas podemos observar que la estrategia más adecuada es la estrategia jerarquica ya que posee menos errores a comparación de las demás.**diana** 

```{r}
str(datos_ordenados)
```
```{r}
datos_ordenados$pamICpoor<- NULL
datos_ordenados$pamIC<- NULL
datos_ordenados$agnesICpoor<- NULL
datos_ordenados$agnesIC<- NULL
datos_ordenados$dianaICpoor<- NULL
```

```{r}
datos_ordenados$dianaIC=as.factor(datos_ordenados$dianaIC)
str(datos_ordenados)
```

MAPA
```{r}
mapMUN=sf::read_sf("World_Countries_Generalized.shp")
head(mapMUN3)
```


```{r}
mapMUN3=merge(mapMUN,datos_ordenados,by = "ISO", all.x = T)
```


```{r}
# Definir el gráfico base
mapaley3 <- ggplot(mapMUN3) + 
  geom_sf(aes(fill = dianaIC), color = "#DCDCDC") +
  scale_fill_manual(values = c("#FF6AD5", "#94D0FF", "#AD8CFF"), labels = na.omit(c("Grupo 1", "Grupo 2", "Grupo 3"))) +
  labs(fill = "Grupos de Conglomerados",
       title = "Conglomerados",
       subtitle = "separados en 3 grupos",
       caption = "Fuente: Diana") +
  theme(
    axis.title = element_blank(), 
    axis.text = element_blank(), 
    legend.position = "bottom",
    plot.title = element_text(color = "black", size = 10, face = "bold"),
    legend.text = element_text(size = 8)
  ) +
  coord_sf()

library(plotly)
ggplotly(mapaley3)

# Mostrar el gráfico
mapaley3

```




