
-   **Scraping del índice de criminalidad**

```{r}
library(rvest)

linkToWebIDE="https://es.numbeo.com/criminalidad/clasificaciones-por-pa%C3%ADs?title=2020"
xpathToTableIDE='//*[@id="t2"]'
ide <- read_html(linkToWebIDE)%>%html_nodes(xpath = xpathToTableIDE)%>%html_table()%>% .[[1]]
```

```{r}
colnames(ide) = c("Puesto","Pais","ic","is")
```

```{r}
ide$Puesto<- NULL
ide$is<- NULL
str(ide)
```

```{r}
gsub(',',".",ide$ic)
```

```{r}
ide$Countrycode=c('VEN', 'PNG', 'ZAF', 'AFG', 'HND', 'TTO', 'BRA', 'PER', 'SLV', 'GUY', 'NAM', 'SYR', 'JAM', 'PRI', 'AGO', 'BGD', 'NGA', 'BHS', 'LBY', 'KAZ', 'ARG', 'KEN', 'DOM', 'UGA', 'TZA', 'FJI', 'MYS', 'SOM', 'MNG', 'GTM', 'ZWE', 'CRI', 'COL', 'MEX', 'URY', 'BWA', 'MDV', 'BOL', 'ECU', 'KHM', 'DZA', 'PRY', 'IRN', 'ETH', 'GHA', 'UKR', 'MAR', 'IRQ', 'MUS', 'USA', 'PAN', 'SWE', 'EGY', 'FRA', 'BRM', 'IDN', 'IRL', 'VNM', 'CHL', 'MDA', 'NIC', 'ITA', 'PAK', 'BEL', 'GBR', 'PSE', 'LBN', 'IND', 'BIH', 'PHL', 'TUN', 'AUS', 'MNE', 'RUS', 'NZL', 'JOR', 'THA', 'GRC', 'LKA', 'CAN', 'ALB', 'TUR', 'MLT', 'MKD', 'BGR', 'SRB', 'LVA', 'NOR', 'HUN', 'DEU', 'KWT', 'NPL', 'LUX', 'LTU', 'XKX', 'ESP', 'CHI', 'AZE', 'SGP', 'CYP', 'PRT', 'ISR', 'BAR', 'SVK', 'POL', 'PRK', 'BRN', 'ROU', 'NDL', 'CUB', 'SAU', 'CZE', 'DNK', 'BLR', 'HRV', 'AUT', 'ISL', 'FIN', 'EST', 'ARM', 'CHE', 'SVN', 'OMN', 'HKG', 'JPN', 'GEO', 'ARE', 'TWN', 'QAT')
```

[**Empezando el merge**]{.underline}

-   *Importación de data*

```{r}
library(rio)
gedu=import("gastoeduactu.xlsx")
persesco=import("bmpersev.xls")
pobla= import("pobactu.xls")
nada= import("ningunactu.xlsx")

```

```{r}
pobla$'Country Name'<- NULL
persesco$'Country Name'<- NULL
nada$'Pais'<- NULL
ide$'Pais'<- NULL
gedu$'Country Name'<- NULL
```

```{r}
nada <- nada[order(nada$`Country Code`), ]
```

```{r}
ide = ide [ , c(2,1)]
names(ide)
```
```{r}
ide <- ide[order(ide$`Countrycode`), ]
```

```{r}
ide$Countrycode=trimws(ide$Countrycode,whitespace = "[\\h\\v]")
persesco$`Country Code`=trimws(persesco$`Country Code`,whitespace = "[\\h\\v]")
gedu$`Country Code`=trimws(gedu$`Country Code`,whitespace = "[\\h\\v]")
nada$`Country Code`=trimws(nada$`Country Code`,whitespace = "[\\h\\v]")
pobla$`Country Code`=trimws(pobla$`Country Code`,whitespace = "[\\h\\v]")
```


-   *merge pobla y gedu*

```{r}
test1 = merge(pobla,gedu, by.x ="Country Code", by.y ="Country Code", all.x = T)
```

```{r}
test1 <- test1[complete.cases (test1), ]
```

-   *merge test1 con persesco*

```{r}
test2 = merge(test1,persesco, by.x ="Country Code", by.y ="Country Code", all.x = T)
```

```{r}
test2 <- test2[complete.cases (test2),]
```

-   *merge test2 con ide*

```{r}
test3 = merge(test2,ide, by.x ="Country Code", by.y ="Countrycode", all.x = T)
```

```{r}
test3 <- test3[complete.cases (test3),]
```

-   *merge test3 con nada*

```{r}
finaldata = merge(test3,nada, by.x ="Country Code", by.y ="Country Code", all.x = T)
```

-   *eliminar NA*

```{r}
datafinal <- finaldata [complete.cases (finaldata),]
datafinal
```

```{r}
str(datafinal)
```

```{r}
datafinal$ic <- gsub(",", ".", datafinal$ic)
datafinal$ic= as.numeric(datafinal$ic)
```

```{r}
str(datafinal)
```

```{r}
datafinal$region=c("Asia", "África", "Asia", "América del sur", "Asia", "Europa", "Europa", "Europa", "Europa", "América del sur", "América del sur", "Asia", "África", "América del norte", "Europa", "América del sur", "América del sur", "América central", "Asia", "Europa", "Europa", "Europa", "América central", "América del sur", "África", "Europa", "Europa", "África", "Europa", "Europa", "Asia", "Europa", "América central", "Asia", "América central", "Europa", "Europa", "Asia", "Asia", "Asia", "Europa", "Asia", "Europa", "América central", "Asia", "África", "Asia", "Asia", "Europa", "Europa", "Europa", "Europa", "América del norte", "Europa", "Asia", "África", "Asia", "Europa", "Asia", "América del sur", "América del sur", "Asia", "Europa", "Europa", "Europa", "Asia", "Asia", "América central", "Europa", "Europa", "Europa", "Europa", "Asia", "América central", "Asia", "África", "África", "América del sur", "América del norte", "América del sur", "Asia", "África", "África")
```

```{r}
datafinal$region= as.factor(datafinal$region)
str(datafinal)
```

**REGRESIÓN GAUSSIANA** Se busca que grupo de variables aportan más en
el modelo. Siendo todas las variables numericas y continuas.

variable dependiente: IC -indice de criminalidad variables
indepedientes: -gastoeduactu.xls: base de datos de gasto en educación
por país. -bmpersev.xlsx : base de datos de la perseverancia hasta el
último año de primaria a nivel mundial. -pobactu.xlsx: base de datos de
la población entre 0 y 14 años como porcentaje de la población total.
-ningunactu.xls: base de datos de la proporción de jóvenes que no están
en el sistema educativo ni ocupados ni en formación.

```{r}
colnames(datafinal)[colnames(datafinal) == "gasto edu"] <- "gedu"
```

H1: EL indice de criminalidad es afectado por el porcentaje de perseverancia, controlado por la población mundial.

```{r}
modelo1=formula(ic~perseve+poblacion)
reg1=lm(modelo1,data=datafinal)
summary(reg1)
```

```{r}
modelo2=formula(ic~perseve+gedu+poblacion)
reg2=lm(modelo2,data=datafinal)
summary(reg2)
```

```{r}
modelo3=formula(ic~perseve+gedu+Ninguna+poblacion)
reg3=lm(modelo3,data=datafinal)
summary(reg3)
```

```{r}
modelo3_st=formula(scale(ic)~scale(perseve)+scale(gedu)+scale(Ninguna)+scale(poblacion))

modelo3_st=lm(modelo3_st,data=datafinal)

library(modelsummary)
modelo3_st=list('modelo (III_st)'=modelo3_st)
modelsummary(modelo3_st, title = "Regresion: modelo 3 con \ncoeficientes estandarizados",
             stars = TRUE,
             output = "kableExtra")
```

anova:

```{r}
library(magrittr)
library(knitr)
tanova=anova(reg1,reg2,reg3)

kable(tanova,
      caption = "Tabla ANOVA para comparar modelos")%>%kableExtra::kable_styling(full_width = FALSE)
```

###VA AL DASHBOARD

```{r}
models=list('Regresion (I)'=reg1,
            'Regresion (II)'=reg2,
            'Regresion (III)'=reg3)
modelsummary(models, title = "Resultados de todos los modelos",
             stars = TRUE,
             output = "kableExtra")
```

```{r}
models=list('Regresion (I)'=reg1,
            'Regresion (II)'=reg2,
            'Regresion (III)'=reg3)
modelsummary(models, title = "Resultados de todos los modelos",statistic = "conf.int",
             stars = TRUE,
             output = "kableExtra")
```

```{r}
dontselect=c("Country Code","ic")
select=setdiff(names(datafinal),dontselect) 
theData=datafinal[,select]
```

```{r}
library(polycor)
corMatrix=polycor::hetcor(theData)$correlations
```

```{r}
round(corMatrix,2)
```

```{r}
library(ggcorrplot)

ggcorrplot(corMatrix)
```

```{r}
library(psych)
psych::KMO(corMatrix) 
```
```{r}
cortest.bartlett(corMatrix,n=nrow(theData))$p.value>0.05
```
```{r}
library(matrixcalc)

is.singular.matrix(corMatrix)
```


------------------------------------------------------------------------

```{r}
library(ggplot2)
library(sjPlot)


plot_models(reg1,reg2,reg3,vline.color = "black",m.labels=c("Modelo 1","Modelo 2","Modelo 3"),dot.size = 1,line.size = 0.6)

```

##Relación de residuos y valores LINEALIDAD:

```{r}
plot(reg2, 1)
```

HOMOCEDASTICIDAD:

```{r}
plot(reg2, 3)
```

```{r}
library(lmtest)
library(kableExtra)
# null: modelo homocedastico
resBP=bptest(reg2)
data.frame(list('BP'=resBP$statistic,
             'df'=resBP$parameter,
             "p-value"=resBP$p.value))%>%
    kable(caption = resBP$method)%>%kable_styling(full_width = F)
```

Si demuestra homocedasticidad por que el p value es mayor de 0.05.

NORMALIDAD DE RESIDUOS

```{r}
plot(reg2, 2)
```

```{r}
resSW=shapiro.test(reg2$residuals)
data.frame(list('SW'=resSW$statistic,
             "p-value"=resSW$p.value))%>%
    kable(caption = resSW$method)%>%kable_styling(full_width = F)
```

\*\*\*si se puede hacer inferencias??? de acuerdo al p value

no multicolinelidad

```{r}
library(DescTools)
# > 5 es problematico
VIF(reg2) %>%kable(col.names = "VIF",caption ="Evaluando Multicolinealidad usando VIF (Variance Inflation Factors)" )%>%kable_styling(full_width = F)
```

No perjudica tanto el calculo de ic, pero evita calcular bien el efecto
de cada regresor

Valores influyentes

```{r}
plot(reg2, 5)
```

```{r}
checkReg2=as.data.frame(influence.measures(reg2)$is.inf)
checkReg2[checkReg2$cook.d & checkReg2$hat,c('cook.d','hat')]%>%kable(caption = "Valores Influyentes criticos")%>%kable_styling(full_width = F)
```

##Tabla para visualización regional

```{r}
table(datafinal$region)
```

```{r}
library(dplyr)
a = datafinal %>% group_by(region) %>% summarize(promedio = mean(ic, na.rm = T))
a$promedio = round(a$promedio, 0)

b = datafinal %>% group_by(region) %>% summarize(promedio2 = mean(perseve, na.rm = T))
b$promedio2 = round(b$promedio2, 0)

c = datafinal %>% group_by(region) %>% summarize(promedio3 = mean(gedu, na.rm = T))
b$promedio3 = round(c$promedio3, 0)

d = datafinal %>% group_by(region) %>% summarize(promedio4 = mean(Ninguna, na.rm = T))
b$promedio4 = round(d$promedio4, 0)
```

```{r}
library(ggplot2)
ggplot(a, aes(x=region, y=promedio)) +
geom_bar(stat = "identity", lwd=2, fill= "#CCE1E2") + coord_flip()+
  
labs(title = "Indice de criminalidad",
x = " ",
y = "0 - 80")+
geom_text(aes(label=promedio),color="#009B9F", size=5, vjust=0.5)+ theme_bw()+
ylim(c(0,80))
```

```{r}
library(ggplot2)
ggplot(d, aes(x=region, y=promedio4)) +
geom_bar(stat = "identity", lwd=2, fill= "#CCE1E2") + coord_flip()+
  
labs(title = "No ocupa, no estudia",
x = " ",
y = "0 - 50 %")+
geom_text(aes(label=paste0(round(promedio4,0),"%")),color="#009B9F", size=5, vjust=0.5)+ theme_bw()+
ylim(c(0,50))
```

```{r}
library(ggplot2)
ggplot(b, aes(x=region, y=promedio2)) +
geom_bar(stat = "identity", fill= "#CCE1E2") + coord_flip()+
  
labs(title = "Perseverancia en estudios",
x = " ",
y = "0 - 100")+
geom_text(aes(label=paste0(round(promedio2,0),"%")),color="#009B9F", size=5, vjust=0.5)+ theme_bw()+
ylim(c(0,100))
```

```{r}
library(ggplot2)
ggplot(c, aes(x=region, y=promedio3)) +
geom_bar(stat = "identity", fill= "#CCE1E2") + coord_flip()+
  
labs(title = "Porcentaje de gasto en educación",
x = " ",
y = "0 - 30")+
geom_text(aes(label=paste0(round(promedio3,0),"%")),color="#009B9F", size=5, vjust=0.5)+ theme_bw()+
ylim(c(0,30))
```

```{r}
ggplot(datafinal, aes(x=ic, y=gedu, color = "#009B9F")) + geom_point() +
  geom_point(size=3, shape=20) +
  geom_text(label=datafinal$`Country Code`, vjust=-0.5, hjust = 1,color="black", size=3) +
  
  
    labs(title = "Indice de criminalidad y el gasto en educación",
       subtitle = "Correlación entre ic y gedu",
       x = "Índice de criminalidad",
       y = "Gasto en educación") +
  
   scale_color_manual(values=c("#009B9F",'Red')) +
 theme(legend.position = "none")+
  ylim(0,30)
```

```{r}
ggplot(datafinal, aes(x=ic, y=Ninguna, color = "#009B9F")) + geom_point() +
  geom_point(size=3, shape=20) +
  geom_text(label=datafinal$`Country Code`, vjust=-0.5, hjust = 1,color="black", size=3) +
  
  
    labs(title = "Indice de criminalidad y grupo de niños que no estudian ni se ocupan de una actividad económica",
       subtitle = "Correlación entre ic y ninguna",
       x = "Índice de criminalidad",
       y = "No ocupa, no estudia") +
  
   scale_color_manual(values=c("#009B9F",'Red')) +
 theme(legend.position = "none")+
  ylim(0,70)
```

```{r}
ggplot(datafinal, aes(x=ic, y=perseve, color = "#009B9F")) + geom_point() +
  geom_point(size=3, shape=20) +
  geom_text(label=datafinal$`Country Code`, vjust=-0.5, hjust = 1,color="black", size=3) +
  
  
    labs(title = "Indice de criminalidad y perseverancia en culminar sus estudios",
       subtitle = "Correlación entre ic y perseve",
       x = "Índice de criminalidad",
       y = "Perseverancia") +
  
   scale_color_manual(values=c("#009B9F",'Red')) +
 theme(legend.position = "none")+
  ylim(0,70)
```


```{r}
datafinal$`Country Code` <- c("AFG" = "AF", "AGO" = "AO", "ARE" = "AE", "ARG" = "AR", "ARM" = "AM", "AUT" = "AT", "BEL" = "BE", "BGR" = "BG", "BLR" = "BY", "BOL" = "BO", "BRA" = "BR", "BRN" = "BN", "BWA" = "BW", "CAN" = "CA", "CHE" = "CH", "CHL" = "CL", "COL" = "CO", "CRI" = "CR", "CYP" = "CY", "CZE" = "CZ", "DEU" = "DE", "DNK" = "DK", "DOM" = "DO", "ECU" = "EC", "EGY" = "EG", "ESP" = "ES", "EST" = "EE", "ETH" = "ET", "FIN" = "FI", "FRA" = "FR", "GEO" = "GE", "GRC" = "GR", "GTM" = "GT", "HKG" = "HK", "HND" = "HN", "HRV" = "HR", "HUN" = "HU", "IDN" = "ID", "IND" = "IN", "IRN" = "IR", "ISL" = "IS", "ISR" = "IL", "ITA" = "IT", "JAM" = "JM", "JOR" = "JO", "KEN" = "KE", "KHM" = "KH", "LKA" = "LK", "LTU" = "LT", "LUX" = "LU", "LVA" = "LV", "MDA" = "MD", "MEX" = "MX", "MLT" = "MT", "MNG" = "MN", "MUS" = "MU", "MYS" = "MY", "NOR" = "NO", "PAK" = "PK", "PAN" = "PA", "PER" = "PE", "PHL" = "PH", "POL" = "PL", "PRT" = "PT", "ROU" ="RO", "SAU" = "SA", "SGP" = "SG", "SLV" = "SV", "SRB" = "RS", "SVK" = "SK", "SVN" = "SI", "SWE" = "SE", "THA" = "TH", "TTO" = "TT", "TUR" = "TR", "TZA" = "TZ", "UGA" = "UG", "URY" = "UY", "USA" = "US", "VEN" = "VE", "VNM" = "VN", "ZAF" = "ZA", "ZWE" = "ZW")

```

```{r}
colnames(datafinal)[1] = "ISO"
```

```{r}
install.packages("DT")
library(DT)
cuadro = datafinal[,c(1,5)]
colnames(cuadro)[2] = "Indice de criminalidad"
datatable(cuadro, filter = "top")
```

